臺灣高等法院刑事判決　　　　　　　　94年度上訴字第1065號
上　訴　人
即　被　告　丁○○
指定辯護人　陳雅萍律師
上列上訴人因強盜案件，不服臺灣板橋地方法院94年度訴字第11
4號，中華民國94年3月10日第一審判決（起訴案號：臺灣板橋地
方法院檢察署93年度偵字第19907號），提起上訴，本院判決如
下：
    主  文
上訴駁回。
    事  實
一、丁○○有殺人未遂及違反槍砲彈藥刀械管制條例案件前科，
    又於民國81年間因違反肅清煙毒條例等案件，經臺灣高雄地
    方法院以81年度訴字第1522號判處有期徒刑3年9月，褫奪公
    權3年，復經臺灣高等法院高雄分院以81年度上訴字第18 01
    號判處有期徒刑3年9月，褫奪公權3年，於同年9月10日確定
    。於同年間復因違反肅清煙毒條例案件，經臺灣高雄地方法
    院以82年度訴字第429號判處有期徒刑3年8月，褫奪公權3
    年，於82年4月26日確定，2案接續執行，於84年10月2日縮
    短刑期假釋出監，於89年2月29日假釋期滿執行完畢。
二、丁○○因缺錢花用，基於意圖為自己不法所有之犯意，於93
    年12月26日下午1時7分許，攜帶其所有，客觀上可供兇器使
    用之小刀1把，在臺北縣三重市○○○路50號前，乘甲○○
    不備之際，自其後方搶走黑色包包一只（內有現金新臺幣
    3100元、國民身分證1張、汽車駕駛執照1張、提款卡4張、
    信用卡2張），得手後即往臺北縣三重市○○○路大智公園
    方向逃逸，因甲○○呼叫搶劫，騎乘機車經過之吳昌隆及其
    他路人隨即沿路追捕，丁○○於同日下午1時20分許，逃至
    臺北縣三重市○○路○段85號前，欲搭乘施富師所駕駛車牌
    號碼5D-746號計程車逃離，惟遭吳昌隆等攔下，施富師乃停
    車欲瞭解原委，丁○○即下車，丟棄搶得之甲○○所有財物
    ，並欲繼續逃逸，然立遭吳昌隆、施富師所制伏，丁○○為
    脫免逮捕，竟持上述小刀，刺傷吳昌隆左前臂（傷害部分未
    據告訴），嗣丁○○為趕至之警方當場逮捕，並扣得上開小
    刀1把及甲○○被搶之財物（另丁○○搶奪乙○○、丙○○
    部分，業據丁○○撤回上訴而確定）。
    理  由
一、訊據上訴人即被告丁○○坦承於上述時、地搶奪甲○○所有
    財物，並於逃逸時，以扣案之小刀刺及吳昌隆左前臂之事實
    ，惟辯稱：係因脫逃時，遭吳昌隆等人以安全帽毆打頭部，
    故以所持小刀反擊，因吳昌隆所穿衣服很厚，並未受傷云云
    。
二、經查，被告上揭犯罪事實，業據被害人甲○○於警詢中指述
    綦詳，並據證人施富師於警詢及偵查中、證人吳昌隆於警詢
    、偵查中及原審時指證無誤。被告刺傷吳昌隆乙節，除據被
    告於偵查中坦承不諱外（見偵查卷第55頁），並經證人吳昌
    隆於偵查中及原審結證屬實（見偵查卷第68頁及原審卷第44
    、47頁），另有現場勘查吳昌隆傷害照片附卷可稽（見偵查
    卷第37頁），是被告辯稱未傷及吳昌隆云云，顯不足採。又
    吳昌隆追捕被告時，係將其騎乘機車所戴安全帽脫下，置於
    自己或他人之機車上，並由其與其他人徒手壓制被告，未用
    安全帽毆打被告等情，亦據證人吳昌隆於原審證述明確（參
    見原審卷第43頁、第44頁），經核與證人施富師於警詢及偵
    查中證述見一名年輕人（即吳昌隆）拉住被告外套，然後被
    告持小刀往該年輕人手上刺，經其二人將被告制服，並未毆
    打被告等語相符，證人吳昌隆既係與被告在拉扯，衡情應以
    雙手拉扯，而無餘力可持安全帽毆打被告。況準強盜罪之構
    成要件不以使人受傷為必要，亦不以被告防衛自身安全為法
    定阻卻違法或責任事由，此情形復不得作為超法規阻卻違法
    或責任事由。被告此部之辯解亦不足採。末查，被告所持扣
    案之小刀，長約10公分，把手及刀刃部分均屬金屬製，一端
    尖銳，客觀上可供兇器使用，已據原審勘驗在卷（見原審卷
    第49、50頁），該小刀確實可穿透吳昌隆3件上衣，並刺傷
    吳昌隆，已如前述，是該小刀應屬凶器無訛。綜上各事證明
    確，被告犯行堪以認定。
三、按刑法第329條之以強盜論，即以強盜罪相當之條文處罰之
    意，並非專以第328條第1項之強盜論，故第330條所謂犯強
    盜罪，不僅指自始犯強盜罪者而言，即依第329條以強盜論
    者，亦包括之，如準強盜有第321條第1項各款情形之一，自
    應依第330條論處。又同法第329條之準強盜罪，係以竊盜或
    搶奪，因防護贓物、脫免逮捕或湮滅罪證而當場施以強暴、
    脅迫為構成要件，其所實施之強暴行為，並不以使人受傷為
    必要；同條所稱之當場，亦包括被事主驚覺追呼，經他人聞
    聲幫同追趕捉獲情形（參照最高法院42年台上字第523號判
    例、89年台上字第1322號判決、25年上字第6626號判例）。
    查被告攜帶客觀上可供兇器使用之小刀，實施上揭搶奪行為
    ，並因脫免逮捕，而當場施以強暴之所為，係犯刑法第330
    條第1項之意圖為自己不法所有，攜帶兇器搶奪他人動產，
    因脫免逮捕而當場施以強暴罪。原審基於上開理由，認被告
    犯罪事證明確，適用上揭法條論罪。並以起訴書指被告係犯
    同法第326條第1項、第329條攜帶兇器搶奪為防護贓物脫免
    逮捕而當場施以強暴之準強盜罪，於法不合，惟因搶奪之社
    會基本事實相同，而變更起訴法條。復以被告有上述有期徒
    刑之執行完畢，5年內再犯本件有期徒刑之罪，為累犯，依
    刑法第47條之規定，加重其刑。再審酌被告時值青壯之年，
    身體健全，竟不克苦自謀生計，圖以不法手段，帶凶器搶
    奪婦女財物，於遭於逮捕之際，尚不知立即悔悟，復以強暴
    手段刺傷維護正義之人，其惡行非淺，另其既知其母甫開完
    刀，行動猶有不便，仍不盡其孝，反罹犯刑章，可謂素行欠
    佳，另盱衡其犯罪動機、目的、手段、生活狀況、智識程度
    、犯罪所生被害人財物損害程度及犯罪否認態度等一切情狀
    ，量處被告有期徒刑7年2月。扣案之小刀1把，為被告所有
    ，屬供其犯罪所用之物，依刑法第38條第1項第2款之規定，
    宣告沒收。核其認事用法，俱無違誤，量刑亦屬適當。被告
    猶執陳詞並指原審量刑過重提起上訴，為無理由，應予駁回
    。
據上論斷，應依刑事訴訟法第368條，判決如主文。
本案經檢察官柯麗鈴到庭執行職務
中　　華　　民　　國　　94　　年　　6 　　月　　24　　日
　　　　　　　　　刑事第十六庭  審判長法　官  曾德水
　　　　　　　　　　　　　　　　　    法　官  杜惠錦
　　　　　　　 　 　　　　　　　　　　法　官  廖紋妤
以上正本證明與原本無異。
如不服本判決，應於收受送達後十日內向本院提出上訴書狀，其
未敘述上訴之理由者並得於提起上訴後十日內向本院補提理由書
（均須按他造當事人之人數附繕本）。
                                      書記官  王增華
中　　華　　民　　國　　94　　年　　6 　　月　　24　　日
附錄：本案論罪科刑法條全文
刑法第321條
犯竊盜罪而有左列情形之一者，處六月以上、五年以下有期徒刑
：
一  於夜間侵入住宅或有人居住之建築物、船艦或隱匿其內而犯
    之者。
二  毀越門扇、牆垣或其他安全設備而犯之者。
三  攜帶兇器而犯之者。
四  結夥三人以上而犯之者。
五  乘火災、水災或其他災害之際而犯之者。
六  在車站或埠頭而犯之者。
前項之未遂犯罰之。
刑法第326條
犯前條第一項之罪，而有第三百二十一條第一項各款情形之一者
，處一年以上七年以下有期徒刑。
前項之未遂犯罰之。
刑法第329條
竊盜或搶奪，因防護贓物、脫免逮捕或湮滅罪證，而當場施以強
暴脅迫者，以強盜論。
刑法第330條
犯強盜罪而有第321 條第1 項各款情形之一者，處七年以上有期
徒刑。
前項之未遂犯罰之。
